臺灣高等法院臺中分院刑事判決　　　　　　　　九十一年度上訴字第一五七一號
　　上　訴　人
　　即　被　告　甲○○
　　選任辯護人　吳天富
右上訴人因毒品危害防治條例案件，不服臺灣彰化地方法院九十一年度訴字第四七五
號中華民國九十一年八月九日第一審判決（起訴案號：臺灣彰化地方法院檢察署九十
年度偵字第四八三九號），提起上訴，本院判決如左：
    主      文
原判決撤銷。
甲○○共同販賣第一級毒品未遂，累犯，處有期徒刑柒年陸月。
    事      實
一、甲○○前因違反麻醉藥品管理條例案件，經台灣彰化地方法院判處有期徒刑七月
    確定，並於民國八十六年十月十四日執行完畢，仍不知悔改，明知海洛因係屬毒
    品危害防制條例第二條第二項第一款所規定之第一級毒品，不得販賣，竟與己○○（業經另案判刑確定）共同意圖販賣海洛因營利，於戊○○因持有第一級毒品
    海洛因為警查獲後，為協助警察辦案，而於八十九年一月二十四日下午八時四十
    分許，撥打0000000000號己○○所有之行動電話，至己○○位於彰化
    縣彰化市○○路○段一百六十六號八樓其居所，佯稱以新台幣六千元之價格，欲
    購買半錢之海洛因，甲○○接聽後經徵得己○○之同意，乃於電話中應允以六千
    元之代價，販售半錢之海洛因予戊○○，並約在彰化縣彰化市○○路台灣化學纖
    維股份有限公司（下簡稱台化公司）附近等候交易。嗣台中市警察局刑警隊組長
    楊春賢隨即率警駕車帶戊○○先至台化公司附近等候。迄至同日下午十一時許，
    甲○○按己○○之指示，騎機車依約前往台化公司附近，欲引導戊○○至己○○
    前開居所交易第一級毒品時，為警當場查獲而未遂，並經甲○○向楊春賢等人供
    稱係己○○指示其前來引導戊○○後，帶同楊春賢等人前往己○○前揭居所而查
    獲己○○，並扣得己○○所有預備供販賣毒品所用之分裝袋一包及意圖販賣而持
    有之海洛因三包（驗還合計淨重十四．八三公克，包裝重一．二九公克）、安非
    他命一包（驗還淨重九．八八公克，包裝重０．八二公克）。
二、案經台灣高等法院台中分院檢察署發交台灣彰化地方法院檢察署檢察官偵查起訴
    。
    理      由
一、按不起訴處分已確定者，如有發見新事實或新證據之情形者，得對於同一案件再
    行起訴，此從刑事訴訟法第二百六十條第一款所定之反對解釋可明。本案被告犯
    行，前雖經檢察官於八十九年四月十七日，以八十九年度偵字第九四九號、二七
    二二號為不起訴處分確定。然當時檢察官為不起訴處分時，尚無證人楊春賢、廖
    述元之後開證述，以及己○○關於電話「是甲○○接的」之供述，嗣經原審法院
    及本院調查、審理共犯己○○違反毒品危害防制條例案件（詳情及案號如後述）
    ，始有上開證據，足以憑認被告有與己○○共同販賣海洛因，自應認係發見新證
    據。是檢察官再行對被告起訴，於法有據，辯護人認本案應不得再行起訴，尚難
    憑採，合先敘明。
二、訊之上訴人即被告甲○○矢口否認有與己○○共同販賣海洛因之犯行，辯稱伊並
    未接到戊○○的電話，係己○○透過丁○○麻煩伊去帶己○○的朋友上樓，伊才
    下樓的，一到樓下，警察就在那裏，伊不知有販賣海洛因的事情云云。然查右揭
    事實，已分據證人戊○○於警訊時證稱：「我帶同警方到達該處（指台化公司附
    近）後，即以我所有之行動電話門號0000000000聯絡『小鳳』0000000000號電話
    ，結果是『阿昌』接的，我告訴他要購買半錢重之海洛因一包，並言明代價是新
    台幣六千元，且約定彰化市○○路台塑化工廠前交易，等約十分鐘後，『阿昌』
    未出現，我又再打一通電話催，『阿昌』表示正在忙，叫我等一下，我即與貴組
    （指刑警隊）人員一直等到（二十四）日二十三時許，『阿昌』始騎乘一部機車
    出面，此時警方即上前表明身分將『阿昌』逮捕。」；證人即刑警隊組長楊春賢
    於原審法院八十九年度訴字第四九０號己○○違反毒品危害防制條例案中證稱：
    「到彰化之台化附近，胡合明（為戊○○之誤，下同）已打電話與己○○連絡要
    買海洛因，我們到台化後約二十鐘，有人來敲車門，胡合明就說是他，即阿昌賣
    給我的，所以我們即上前捉住阿昌，但在阿昌身上沒搜到東西，而阿昌說是己○○叫他來這裡帶人，後來即由阿昌帶我們去己○○那裡，查到毒品。」，證人即
    承辦本案警員廖述元於本院九十年度上訴字第四六八號己○○違反毒品危害防制
    條例案中證稱：「是的，是戊○○先打電話約好，我們才過去的。大約是七、八
    點打的。他的電話內容是說要買東西要六千元，約在同樣的地方。後來出發到台
    化，快到那裡時又再打電話聯絡。」，「我們在台化等，看他騎機車到時在附近
    先繞一圈，他在繞時，戊○○就說那人是『阿昌』，他繞一圈到我們車邊時，我
    們再抓他。」、「（問：甲○○為何帶你們到被告〔指己○○〕處？）他說他姐
    小鳳叫他來的。後來又說是裕隆叫他來的。」、「（問：有說叫他來做什麼？）
    是叫他來接戊○○的。」各等語，以及己○○於前揭本院九十年度上訴字第四六
    八號案中坦承其外號為「小鳳」，0000000000號行動電話為其所有，
    並供稱：「（問：案發當天誰接電話的？）不是我接的，是甲○○接的。」、「
    （問：你為何確定是他接的？）因為當時僅甲○○出去，我與丁○○在裡面。」
    等語屬實，並有分裝袋一包及白色粉末三包扣於上開原審法院八十九年度訴字第
    四九０號案可證，該三包白色粉末經送驗結果，確亦均為海洛因，有法務部調查
    局（89）陸（一）00000000號鑑定通知書一紙附於原審法院八十九年度
    訴字第四九０號案之偵查卷（八十九年度偵字第九四九號）足憑。且被告於警訊
    中及原審法院第一次訊問時亦皆供稱：「．．．，我去帶戊○○到己○○住處的
    。」、「．．．，己○○叫我去接戊○○上來找她。」等語，於偵訊（八十九年
    度偵字第九四九號）中也坦承其綽號為「阿昌」之事實。又己○○因違反毒品危
    害防制條例案件，業經本院於九十年五月三十日，以九十年度上訴字第四六八號
    判決，處有期徒刑八年確定，並執行在案，該案判決亦認己○○係與被告共同販
    賣海洛因未遂，此經本院調閱該案號歷審卷及執行卷查核無訛，並有該判決附於
    原審卷可稽（見原審卷第八二頁至八八頁）。足見被告確有右揭與己○○共同販
    賣海洛因未遂之犯行，故其前揭所辯，要係卸責之詞，不足憑採。證人戊○○於
    檢察官訊問（八十九年度偵字第九四九號）時，固推稱未打電話，不知「小鳳」
    、「阿昌」等人，證人己○○於原審及本院審理時雖證稱伊未販賣海洛因，被告
    甲○○也未販賣海洛因，伊與甲○○不熟。戊○○並無於八十九年一月二十四日
    晚上打電話給伊，當時因有一位朋友叫「小燕」，要來找伊，伊請被告甲○○到
    樓下去帶「小燕」上來，且伊於台灣高等法院台中分院九十年度上訴字第四六八
    號案中亦未供稱電話是甲○○接的，嗣於本院卻又改稱伊說電話是甲○○接的是
    伊猜測的各等語，應屬迴護被告之詞，均不可採信。至於證人即被告胞姊乙○○
    在本院證稱：「：：被告當晚與我在家看電視，大約九點左右他接到一通電話，
    說要出去一下，我問他那麼晚了出去做什麼，他說有人找他，要出去一下」等語
    ；證人丁○○在本院證稱：「時間經過太久了，好像是己○○接的（電話）」，
    「被告大約過了半個小時下樓，己○○叫我下樓去，因為我沒有刷卡，所以我才
    請被告下樓去，下樓去做什麼我不知道」云云。均與上開明確事證不合，皆不足
    採為有利被告之證據。是本案罪證明確，被告犯行應堪認定。另被告辯護人於審
    判期日聲請傳訊證人楊春賢、廖述元等人做證，惟其二人先前以證述綦詳，本案
    事證已臻明確，本院認無傳訊之必要，附此敘明。
三、查戊○○為協助警察辦案，佯向被告購買海洛因，雖無購毒之真意，但被告既與
    己○○有販賣海洛因之故意，且由其與戊○○於電話中約定交易，並至台化附近
    欲引導戊○○前往己○○居所完成交易，自已著手實施販賣海洛因之行為無訛。
    按販賣第一級毒品海洛因之罪，其法定本刑為死刑或無期徒刑，其罪刑至重，政
    府一向懸為厲禁。本件被告因堅決否認犯行，而無從得悉其毒品之成本多寡，惟
    以其甘冒被判重刑之巨大風險而販賣毒品，必有不法利益可圖，否則豈願為之？
    故被告係意圖營利而販毒堪以認定。被告著手販賣毒品海洛因於尚未交付前，即
    為警查獲，是其販賣行為乃屬未遂。核被告所為，係犯毒品危害防制條例第四條
    第五項、第一項之販賣第一級毒品未遂罪。其與己○○間有犯意之聯絡，及行為
    之分擔，皆為共同正犯。其持有海洛因之低度行為，已為販賣海洛因之高度行為
    所吸收，不另論罪。又被告前因違反麻醉藥品管理條例案件，經原審法院判處有
    期徒刑七月確定，並於八十六年十月十四日執行完畢，有台灣彰化地方法院檢察
    署刑案資料查註紀錄表足憑，五年以內再犯有期徒刑以上之本罪，應屬累犯，惟
    其法定刑為死刑或無期徒刑，故不得加重其刑。被告販賣第一級毒品而未遂，依
    法減輕其刑。原審依法論科固非無見，但販賣毒品罪係以意圖營利為構成要件，
    原判決未於理由內敘名被告有營利之意圖，尚有未當。又刑罰之加重，係就法定
    本刑為之。本案被告所犯之罪法定刑為死刑或無期徒刑如上所述，被告固係累犯
    ，但依刑法第六十四條第一項、第六十五條第一項之規定，死刑、無期徒刑均不
    得加重，原審遽予加重其刑，顯有違誤。被告上訴否認犯罪雖不可取，惟原判決
    既有上述可議，自係不能維持，應由本院撤銷改判。爰審酌被告之素行，及其犯
  罪之動機、自的、手段、販賣毒品之數量不多，犯罪後砌詞飾卸未具悔意之態度
    等一切情狀，判處如主文第二項所示與原審相同之刑，以示懲儆。末查涉案之分
    裝袋一包及海洛因三包（驗還合計淨重十四．八三公克，包裝重一．二九公克）
    ，業於上述共犯己○○違反毒品危害防治條例案中宣告沒收、沒收銷燬，並已執
    行完畢，爰不予宣告沒收或沒收銷燬，附予敘明。
四、據上論斷，應依刑事訴訟法第三百六十九條第一項前段、第三百六十四條、第二
    百九十九條第一項前段，毒品危害防制條例第四條第五項、第一項，刑法第十一
    條前段、第二十八條、第四十七條、第二十六條前段，判決如主文。
本案經檢察官丙○○到庭執行職務。
中      華      民      國      九十一  年      十一    月      二十八  日
                                臺灣高等法院臺中分院刑事第六庭
                                      審判長法  官  李  文  雄
                                            法　官　邱　顯　祥
                                            法　官　陳  秀  
右正本證明與原本無異。
如不服本判決應於收受送達後十日內向本院提出上訴書狀，其未敘述上訴之理由者並
得於提起上訴後十日內向本院補提理由書（均須按他造當事人之人數附繕本）。
                                            書記官  江  玉  萍
中      華      民      國      九十一  年      十一    月      二十八  日
                                                                        Ａ
